臺灣屏東地方法院刑事判決　　　　　　100年度交易字第331號
公　訴　人　臺灣屏東地方法院檢察署檢察官
被　　　告　胡志瑞
選任辯護人　林榮和律師
上列被告因過失致死案件，經檢察官提起公訴（100 年度偵字第
3793號），嗣被告就被訴事實為有罪之陳述，經本院告知簡式審
判程序之旨，並聽取當事人之意見後，由本院合議庭裁定改由受
命法官獨任進行簡式審判程序，判決如下：
    主  文
胡志瑞犯過失致人於死罪，處有期徒刑伍月，如易科罰金，以新
臺幣壹仟元折算壹日。
    事  實
一、胡志瑞為考領有普通重型機車駕駛執照之人，於民國100 年
    3 月7 日上午7 時20分許，騎乘車號213-KEH 號普通重型機
    車，沿屏東縣林邊鄉○○村○○路由西向東行駛，行至中興
    路161 號前之無號誌交叉路口前時，應注意行經無號誌之交
    岔路口應減速慢行，作隨時停車之準備，並應注意車前狀況
    ，並隨時採取必要之安全措施，而依當時情形天氣陰，有日
    間自然光線，柏油路面乾燥無缺陷，無障礙物且視距良好，
    並無不能注意之情事，竟疏未注意，適有蔡美玉騎乘電動腳
    踏車，沿上開中興路支道駛出右轉時，未暫停讓幹道車先行
    ，而與胡志瑞所駕上開重型機車發生碰撞，蔡美玉因而受有
    頭部外傷併左側額、顳、頂、枕葉硬腦膜下血腫及中樞神經
    衰竭等傷害，經送醫仍不治死亡。
二、案經蔡美玉之夫林秋冬、蔡美玉之子林明源、林明淵及蔡美
    玉之女林雅玲告訴暨臺灣屏東地方法院檢察署檢察官相驗後
    主動簽分偵查起訴。
    理  由
一、按除被告所犯為死刑、無期徒刑、最輕本刑為3 年以上有期
    徒刑之罪或高等法院管轄第一審案件者外，於第一次審判期
    日前之準備程序進行中，被告先就被訴事實為有罪之陳述時
    ，審判長得告知被告簡式審判程序之旨，並聽取當事人、代
    理人、辯護人及輔佐人之意見後，裁定進行簡式審判程序，
    刑事訴訟法第273 條之1 第1 項定有明文。經核本件被告胡
    志瑞所犯係死刑、無期徒刑、最輕本刑為3 年以上有期徒刑
    以外之罪，其於準備程序中就被訴事實為有罪之陳述，經法
    官告知簡式審判程序之旨，並聽取公訴人、被告之意見後，
    本院爰依首揭規定，合議裁定由受命法官獨任進行簡式審判
    程序。是本案之證據調查，依同法第273 條之2 規定，不受
    同法第159 條第1 項、第161 條之2 、第161 條之3 、第16
    3 條之1 ，及第164 條至170 條所規定證據能力認定及調查
    方式之限制，合先敘明。
二、訊據被告對於上揭事實坦承不諱，核與證人即被害人之子林
    明源於警詢及偵查中之證述情節大致相符，並有屏東縣警察
    局東港分局道路交通事故現場圖、道路交通事故調查報告表
    (一)(二)（見相卷第10至12頁）、屏東縣政府警察局屏警交字第
    0990048374號函暨調查報告（見相卷第48至56頁）、臺灣省
    高屏澎區車輛行車事故鑑定委員會（現已改制為臺灣省屏澎
    區車輛行車事故鑑定委員會）100 年5 月13日高屏澎鑑字第
    1006000780號函暨鑑定意見書（見相卷第5 至6 頁）、臺灣
    省車輛行車事故覆議鑑定委員會100 年7 月13日覆議字第10
    06202725號函、現場照片16張（見相字卷第21至28頁）及機
    車照片3 張（見相卷第42至43頁）等附卷可稽。次查，被害
    人蔡美玉因本件車禍受有頭部外傷併左側額、顳、頂、枕葉
    硬腦膜下血腫及中樞神經衰竭等傷害，經送醫仍不治死亡之
    事實，業經臺灣屏東地方法院檢察署檢察官督同法醫師相驗
    屬實，有相驗筆錄、相驗屍體證明書（見相卷第29至30頁）
    、輔英科技大學附設醫院100 年3 月8 日診斷證明書（見相
    卷第18頁）、臺灣屏東地方法院檢察署檢驗報告書（見相卷
    第33至39頁）、被告車籍查詢單（見本院卷第41頁）及相驗
    照片14幀（見相卷第44至50頁）等附卷可憑，此部分之事實
    堪信為真。復查，汽車行經無號誌之交岔路口，應減速慢行
    ，作隨時停車之準備，及駕駛人應注意車前狀況，並隨時採
    取必要之安全措施，道路交通安全規則第93條第1 項第2 款
    及94條第3 項分別定有明文，此為一般汽車駕駛人所應注意
    並確實遵守之事項，且被告為考領有普通重型機車駕駛執照
    之人，有前引之車籍查詢單1 份在卷可查，是被告對上揭道
    路交通安全規定，自知悉甚詳，應當知所遵守；復衡案發當
    時天氣陰，有日間自然光線，柏油路面乾燥無缺陷，無障礙
    物且視距良好，亦有前引道路交通事故調查報告表(一)在卷可
    按，並無不能注意之情事，詎被告駕駛上開重型機車，竟應
    注意、能注意而疏未注意，是被告上開駕駛行為確有過失，
    且肇致本件交通事故。再參以臺灣省高屏澎區車輛行車事故
    鑑定委員會就本件肇事責任之鑑定意見：被告胡志瑞駕駛重
    機車行經無號誌岔路口，未減速慢行，未注意車前狀況，並
    採取必要之安全措施為肇事次因等語；及臺灣省車輛行車事
    故覆議鑑定委員會鑑定意見：被告胡志瑞駕駛重機車，行經
    無號誌岔路口，未減速慢行且未充分注意車前狀況，為肇事
    次因等語，分別有前引之臺灣省高屏澎區車輛行車事故鑑定
    委員會意見書及臺灣省車輛行車事故覆議鑑定委員會函在卷
    可憑，益可證被告之過失行為肇致本件交通事故，與被害人
    之死亡結果間具有相當因果關係，至為灼明。是被告於上揭
    時、地與被害人蔡美玉發生車禍，且被害人蔡美玉之死亡與
    被告之過失行為間，有相當因果關係之事實，均堪以認定。
    綜此，足認被告之任意性自白與事實相符，堪為論罪科刑之
    依據；本件被告過失致人於死之犯行，事證明確，被告犯行
    堪以認定，應予依法論科。
三、核被告胡志瑞所為，係犯刑法第276 條第1 項之過失致死罪
    。茲審酌被告上開過失行為致被害人死亡，造成生命喪失而
    無從彌補之過失情節及被告之行為為肇事次因之過失程度，
    並審酌被告年紀尚輕，原就讀高職惟目前休學中（業據被告
    供陳在卷，見本院卷第61頁），且雖尚未與被害人之家屬達
    成和解，惟犯罪後坦承犯行等一切情狀，量處如主文所示之
    刑，並諭知易科罰金之折算標準。另告訴人雖請求求處不得
    易科罰金之刑，惟本院審酌被告既為本件車禍之肇事次因，
    且被告尚未滿20歲，倘逕處以不能易科罰金之刑罰，令其入
    監服此短期自由刑，恐其學業及人生將因之中斷，或出獄後
    未能覓得合適之工作，反有衍生危害社會秩序情事之虞，而
    非社會大眾之福，因認主文所示之宣告刑已可收懲戒之效且
    已與被告之罪責相當，告訴人上開請求稍有過重之情，併此
    敘明。
據上論斷，應依刑事訴訟法第273 條之1 第1 項、第299 條第1
項前段，刑法第276 條第1 項、第41條第1 項前段，刑法施行法
第1條 之1 ，判決如主文。
本案經檢察官王光傑到庭執行職務。
中    華    民    國   100    年    12    月    20    日
                  交通法庭      法  官  薛侑倫
以上正本證明與原本無異。
如不服本判決應於收受判決後10日內向本院提出上訴書狀，並應
敘述具體理由；其未敘述上訴理由者，應於上訴期間屆滿後20日
內向本院補提理由書（均須按他造當事人之人數附繕本）「切勿
逕送上級法院」。
中    華    民    國   100    年    12    月    21    日
                                書記官  張語恬
附錄本件論罪科刑法條：
中華民國刑法第276條
（過失致死罪）
因過失致人於死者，處2 年以下有期徒刑、拘役或2 千元以下罰
金。
從事業務之人，因業務上之過失犯前項之罪者，處5 年以下有期
徒刑或拘役，得併科3 千元以下罰金。